【裁判字號】    97,易,797
【裁判日期】    971015
【裁判案由】    詐欺
【裁判全文】
臺灣臺中地方法院刑事判決               97年度易字第797號
公  訴  人  臺灣臺中地方法院檢察署檢察官
被      告  甲○○
上列被告因詐欺案件，經檢察官提起公訴（97年度偵字第2047號
）及移送併辦（97年度偵緝字1536號），本院因被告所犯非死刑
、無期徒刑、最輕本刑為三年以上有期徒刑之罪或高等法院管轄
第一審案件，經被告就被訴事實為有罪之陳述，裁定進行簡式審
判程序，判決如下：
    主    文
甲○○幫助犯詐欺取財罪，處有期徒刑月，如易科罰金，以新
臺幣壹仟元折算壹日。緩刑貳年。
    犯罪事實及理由
一、犯罪事實﹕
    甲○○能預見將自己之金融帳戶存摺及金融卡交付予他人，
    可能因此供不法詐欺集團利用以詐術之方法，使他人將款項
    匯入後，再予提領運用，並可能因而幫助他人從事詐欺之犯
    罪；竟仍基於幫助詐欺之不確定故意，於民國96年10月22日
    下午4時許，在位於臺中市○○○路之新光三越百貨公司對
    面之便利商店，將其申辦之臺灣中小企業銀行大雅分行（下
    稱中小企銀大雅分行）帳號00000000000號帳戶，及元大商
    業銀行股份有限公司臺中分行（下稱元大銀行台中分行）帳
    號0000000000000號帳戶之存摺、提款卡、密碼及印章等帳
    戶資料，交予真實姓名年籍不詳之成年人「陳先生」，供「
    陳先生」所屬之詐欺集團作為財產犯罪之存匯款、提款之用
    ，並以此方式幫助他人為詐欺犯行。而「陳先生」取得上開
    帳戶後，即與其他詐欺集團成員共同基於意圖為自己不法所
    有之犯意聯絡，而為下列詐欺犯行：
  (一)於96年11月12日上午9時30分許，由自稱監理單位「陳國峰
    」之人撥打電話給乙○○，佯稱其有1部自小客車違規罰單
    逾期未繳，另其臺中銀行帳戶涉嫌洗錢新臺幣（下同）3000
    萬元，並提供上開中小企銀大雅分行帳號供匯款，致乙○○
    陷於錯誤，於同日上午11時許，至位於臺中縣太平市○○○
    路27號之臺灣中小企業銀行太平分行，臨櫃將8萬6千元存入
    上開甲○○之中小企銀大雅分行帳戶。嗣乙○○發覺有異，
    經報警而循線查悉上情。
  (二)於96年11月13日上午9時30分許，以中華電信語音催繳電話
    撥打至戊○○住處，由1名女子對戊○○佯稱：其於96年9月
    6日，在臺北三重營業處，申辦門號0000000000號行動電話
    ，欠費4萬8千餘元云云，戊○○表示並未申辦該門號，對方
    表示代為轉接至刑事警察局調閱當日之錄影帶。嗣由自稱「
    陳國華」警官之人接聽，佯稱其個人資料外洩遭冒用，將開
    立三聯單備案，並佯稱其在新莊郵局另有帳戶，戊○○表示
    並未申辦該帳戶，「陳國華」則稱可能係遭冒用從事洗錢，
    當日中午以前法院將凍結其名下所有動產、不動產及帳戶，
    惟可以代轉金管會林主任協助開立法院公證帳戶，使戊○○
    陷於錯誤，先至中華郵政股份有限公司潭北郵局提領8萬元
    ，旋於同日上午10時30分許，至位於臺中縣潭子鄉○○路○
    段之臺灣中小企業銀行潭子分行，臨櫃將8萬元存入上開甲○○之中小企銀大雅分行帳戶，均旋遭提領一空。嗣戊○○
    發覺有異，經報警而循線查悉上情。
  (三)於96年11月13日中午12時許，由另名姓名年籍不詳之成年集
    團成員撥打電話予丙○○，詐稱其係健保局人員，向丙○○
    誆稱：健保費要退費，惟須先行匯款，方能退費等語，致使
    丙○○陷於錯誤，遂依該集團成員之指示，匯款12萬元至上
    開甲○○之元大銀行臺中分行帳戶內。嗣經丙○○察覺有異
    後，立即報警處理而查悉上情。
二、證據名稱﹕
  (一)被告之自白。
  (二)告訴人乙○○、戊○○、丙○○之指訴。
  (三)台中縣警察局太平分局新平派出所受理各類案件紀錄表、受
    理詐騙帳戶通報警示簡便格式表、金融機構聯防機制通報單
    。
  (四)台中縣警察局豐原分局頭家派出所受理詐騙帳戶通報警示簡
    便格式表、內政部警政署反詐騙諮詢專線紀錄表。
  (五)臺北縣政府警察局中和分局員山派出所受理詐騙帳戶通報警
    示簡便格式表、受理刑事案件報案三聯單、臺北縣中和地區
    農會匯款申請書。
  (六)告訴人乙○○、戊○○提出之存款憑條。
  (七)中小企銀大雅分行帳號00000000000號帳戶及元大銀行臺中
    分行帳號0000000000000號帳戶之交易明細表。
三、論罪科刑﹕
    核被告所為係犯刑法第30條、第339條第1項之幫助詐欺取財
    罪，爰依刑法第30條第2項之規定，按正犯之刑減輕之。被
    告以一幫助行為提供二本帳戶，同時侵害數名被害人之財產
    法益，並觸犯數幫助詐欺取財罪名，為同種想像競合犯，應
    依刑法第55條規定，從一罪處斷。又被告前未曾因故意犯罪
    而受有期徒刑以上刑之宣告，有臺灣高等法院被告前案紀錄
    表一份在卷可按，其因一時失慮，致罹本案犯罪，再兼衡酌
    其犯後坦承犯行，已知悔悟之犯後態度，及其業已各以3萬5
    千元與被害人乙○○、戊○○達成和解，獲被害人乙○○、
    戊○○之原諒，堪認被告經此偵審查程序之教訓，當能知所
    警惕而無再犯之虞，本院因認對其所宣告之刑，應以暫不執
    行為適當，爰併諭知被告緩刑二年，以勵自新。
四、應適用之法條﹕
  (一)刑事訴訟法第273條之1第1項、第299條第1項前段、第310
    條之2、第454條。
  (二)刑法第30條第1項前段、第2項、第339條第1項、第41條第1
    項前段、第55條。
  (三)刑法施行法第1條之1第1項、第2項前段。
如不服本判決，應於收受送達後10日內向本院提出上訴書狀（應
敘述具體理由並附繕本）。
本案經檢察官丁○○到庭執行職務。
中    華    民    國    97    年    10    月    15    日
                  刑事第八庭  法  官  戴嘉慧
上正本證明與原本無異。
                              書記官  劉晴芬
中    華    民    國    97    年    10    月    15    日
【附錄論罪科刑法條】
刑法第339條第1項
意圖為自己或第三人不法之所有，以詐術使人將本人或第三人之
物交付者，處 5 年以下有期徒刑、拘役或科或併科 1 千元以下
罰金。


司法院資訊處製作；財團法人民間司法改革基金會備份。
